【裁判字號】    89,訴,113
【裁判日期】    890615
【裁判案由】    違反懲治盜匪條例
【裁判全文】
臺灣嘉義地方法院刑事判決                          八十九年度訴字第一一三號
    公  訴  人  臺灣嘉義地方法院檢察署檢察官
    被      告  丙○○
    指定辯護人  本院公設辯護人  己○○
右列被告因違反懲治盜匪條例等案件，經檢察官提起公訴（八十九年度偵字第一五三
一號），本院判決如左：
    主  文
丙○○竊盜，累犯，處有期徒刑參月。又意圖為自己不法所有，以強暴、脅迫致使不
能抗拒而使他人交付其物，累犯，處有期徒刑捌年；扣案之鐵鋸壹枝沒收。應執行有
期徒刑捌年貳月，扣案之鐵鋸壹枝沒收。
    事  實
一、丙○○於民國（下同）七十七年間，因殺人案件經本院判處有期徒刑十三年，褫
    奪公權十年確定，刑期起算日為七十八年三月二十四日，指揮書執畢日期為九十
    年六月二十四日。旋經減刑為有期徒刑八年八月，褫奪公權六年八月，刑期起算
    日為七十八年三月二十四日，指揮書執畢日期為八十六年二月二十四日，而於八
    十二年十二月間經假釋出獄，假釋中另於八十三年八月間因妨害公務案件經本院
    判處有期徒刑四月，如易科罰金以三百元折算一日確定，又於八十三年十一月間
    ，因竊盜案件經本院判處有期徒刑八月確定，再經台灣高等法院台南分院就前開
    妨害公務及竊盜罪定其應執行刑十月確定，前開假釋乃經撤銷，執行殘刑三年二
    月一日，刑期起算日為八十四年十月十一日，指揮書執畢日期為八十七年十二月
    十一日。
二、詎其猶不知悔改，竟意圖為自己不法之所有，於八十九年二月十三日下午一時許
    ，在嘉義縣溪口鄉林腳村五年千歲廟前，趁於該廟前擺攤販賣椰子之乙○○與人
    聊天而不注意之際，竊取乙○○所有置於攤上供剖椰子用之柴刀一枝，得手後擺
    放於其住處，欲供農作除草之用。復於同年月十六日晚上八時三十分許，另基於
    為自己不法所有之意圖，在前開地點，見戊○○獨自一人騎乘車號ＵＰＵ─三五
    二號輕機車經過，乃手持其所有之鐵鋸一枝，強迫戊○○將該機車交給他，否則
    欲將其殺死，戊○○不從並隨即將插於電門上之機車鑰匙拔起放於口袋內而逃離
    現場，機車則留於原地，丙○○見狀猶不罷手，手持前開鐵鋸在後追趕，旋即追
    上戊○○，乃將手中所持鐵鋸高舉作勢欲砍殺戊○○，並命其將機車鑰匙交出，
    戊○○因不能抗拒，遂將機車鑰匙交出，丙○○即將該機車搶走供己騎乘，嗣於
    同年月十七日上午八時五十分許，在嘉義縣溪口鄉林腳村一二鄰一八七號前為警
    查獲，並扣得其所有供犯罪所用之前開鐵鋸一枝及其所搶得之前開ＵＰＵ─三五
    二號輕機車一部、鑰匙一枝，再經警員至其家中查獲前開其所竊得之柴刀一枝。
三、案經嘉義縣警察局民雄分局報請臺灣嘉義地方法院檢察署檢察官偵查起訴。
    理  由
一、訊據被告矢口否認有何竊盜及違反懲治盜匪條例之犯行，辯稱：柴刀係乙○○遺
    留於其住家門前，其乃將之暫時收起，俾日後返還失主，並非其所竊取；機車鑰
    匙為其所有而遭戊○○取走，且其並無強盜行為，警訊筆錄之自白非其真意云云
    。惟查：
（一）右揭事實業據被告於警訊時坦承不諱，核與被害人戊○○、乙○○二人於警訊
      及本院調查時指述情節大致相符，並有贓物領據二份附於警卷可稽，又有扣案
      之鐵鋸一枝可資佐證。
（二）證人即警員甲○○、丁○○二人均證稱訊問被告時有讓其自由陳述，未施強暴
      脅迫，筆錄交閱後始讓其簽名等情明確（見本院八十九年三月十五日及同年月
      二十九日訊問筆錄），且被告於偵查時被問及於警局所言是否實在時，答稱：
      「實在。」（見偵查卷第十三頁），堪認被告於警訊中之自白，尚非出於強暴
      脅迫或其他不正方法取得。
（三）綜上所述，被告所辯無非事後圖卸刑責之詞，不足採信，本件事證明確，被告
      犯行洵堪認定。
二、按盜匪罪所稱之強暴手段，指對人身體足以壓制反抗力之有形力行使；所稱之脅
    迫手段，則指惡害內容足以使人無法抗拒之通知行為。且強暴、脅迫，只須抑壓
    被害人之抗拒或使被害人身體上、精神上，處於不能抗拒之狀態為已足，其暴力
    縱未與被害人身體接觸，仍不能不謂有強暴、脅迫行為（最高法院二十二年度上
    字第三一七號判例參照）。被告前開手持其所有之鐵鋸一枝，強迫被害人戊○○
    將該機車交給他，否則欲將其殺死，並手持前開鐵鋸在後追趕，旋即追上被害人
    戊○○，乃將手中所持鐵鋸高舉作勢欲砍殺被害人戊○○，並命其將機車鑰匙交
    出等事實，業如前述，依前揭說明，堪認被告確有施強暴、脅迫行為而使被害人
    戊○○因不能抗拒而交付其財物之犯行。
三、核被告所為，係犯懲治盜匪條例第五條第一項第一款之盜匪罪及刑法第三百二十
    條第一項之竊盜罪。查刑法上之連續犯，係指有數個獨立之犯罪行為，基於一個
    概括的犯意，反覆為之，而觸犯同一性質之數罪名者而言，如果該項犯罪，係由
    行為人以單一行為接續進行，縱令在犯罪完畢以前，其各個舉動，已與該罪之構
    成要件完全相符，但在行為人主觀上對於各個舉動，不過其犯罪行為之一部分者
    ，當然成立一罪，不能以連續犯論（最高法院二十八年上字第三四二九號判例參
    照）；按被告前開先後二次實施強暴、脅迫行為，使戊○○不能抗拒，而取他人
    財物之犯行，乃以單一行為接續進行，其各個舉動，僅係犯罪行為之一部分，為
    接續犯，自不得論以連續犯。再查被告於強盜行劫之際，以強暴、脅迫手段使人
    不能抗拒之實施行為，應包括於強盜行為之內，不另成立妨害自由罪，併此敘明
    。又查被告所犯前開二罪間，犯意各別，犯罪構成要件互殊，應予分論併罰。復
    查被告於七十七年間，因殺人案件經本院判處有期徒刑十三年，褫奪公權十年確
    定，刑期起算日為七十八年三月二十四日，指揮書執畢日期為九十年六月二十四
    日；旋經減刑為有期徒刑八年八月，褫奪公權六年八月，刑期起算日為七十八年
    三月二十四日，指揮書執畢日期為八十六年二月二十四日，而於八十二年十二月
    間經假釋出獄；假釋中另於八十三年八月間因妨害公務案件經本院判處有期徒刑
    四月，如易科罰金以三百元折算一日確定，又於八十三年十一月間，因竊盜案件
    經本院判處有期徒刑八月確定，再經台灣高等法院台南分院就前開妨害公務及竊
    盜罪定其應執行刑十月確定，前開假釋乃經撤銷，執行殘刑三年二月一日，刑期
    起算日為八十四年十月十一日，指揮書執畢日期為八十七年十二月十一日，此有
    台灣高等法院被告全國前案紀錄表及臺灣嘉義地方法院檢察署刑案資料查註紀錄
    表各一份在卷可稽；被告於前案有期徒刑執行完畢後五年之內，再犯本案有期徒
    刑以上之罪，係屬累犯，應依刑法第四十七條之規定加重其刑。爰審酌被告品性
    、生活狀況、智識程度及其犯罪動機、目的、手段、所生危害，與犯罪後猶飾詞
    狡辯，不知悔悟之犯後態度等一切情狀，量處如主文所示之刑，並定其應執行之
    刑。扣案之鐵鋸一枝，係被告所有供其本件盜匪犯罪所用之物，爰依刑法第三十
    八條第一項第二款規定，併予宣告沒收；至扣案之前開ＵＰＵ─三五二號輕機車
    一部、鑰匙一枝，為被告盜匪所得之財物，依懲治盜匪條例第七條第一項之規定
    ，應發還被害人，因嘉義縣警察局民雄分局業將前開財物發還被害人戊○○，此
    有前開贓物領據在卷足憑，爰不另為發還之諭知。
四、據上論斷，應依刑事訴訟法第二百九十九條第一項前段，懲治盜匪條例第五條第
    一項第一款、第八條，刑法第三百二十條第一項、第四十七條、第五十一條第五
    款、第三十八條第一項第二款、罰金罰鍰提高標準條例第一條前段，判決如主文
    。
本案經檢察官陳仁智到庭執行職務
中      華      民      國    八十九    年      六      月     十五     日
                                臺灣嘉義地方法院刑事第一庭
                                    法  官    陳    卿    和
右正本證明與原本無異。
如不服本判決，應於判決送達後十日內向本院提出上訴狀( 應附繕本 )。
中      華      民      國    八十九    年      六      月     十五     日
                                    書記官    陳    桂    華
附錄本案論罪科刑法條全文：
懲治盜匪條例第五條
有左列行為之一者，處無期徒刑或七年以上有期徒刑：
一、意圖為自己或第三人不法所有，以強暴、脅迫、藥劑、催眠術或他法，致使不能
    抗拒，而取他人之物或使其交付者。
二、發掘墳墓而盜取殮物者。
三、藏匿或包庇盜匪者。
前項第一款之未遂犯罰之。
預備犯第一項第一款之罪者，處一年以下有期徒刑。
刑法第三百二十條第一項
意圖為自己或第三人不法之所有，而竊取他人之動產者，為竊盜罪，處五年以下有期
徒刑、拘役或五百元以下罰金。


司法院資訊處製作；財團法人民間司法改革基金會備份。
